【裁判字號】    95,易,994
【裁判日期】    951229
【裁判案由】    詐欺
【裁判全文】
臺灣桃園地方法院刑事判決               95年度易字第994號
公  訴  人  臺灣桃園地方法院檢察署檢察官
被      告  乙○○
                    國民
                      號
上列被告因詐欺等案件，經檢察官聲請簡易判決處刑（95年度偵
字第849 號），並聲請行協商程序，本院判決如下：
    主  文
乙○○意圖為自己不法之所有，以詐術使人將本人之物交付，處
有期徒刑參月，如易科罰金，以參佰元（即新台幣玖佰元）折算
壹日。緩刑參年。
乙○○應支付甲○○新台幣拾肆萬柒仟元，自民國九十六年一月
十日起，每月十日支付新台幣柒仟元，共計貳拾壹期，如有連續
貳期未支付，視為全部到期。
    事 實 及理由
一、犯罪事實：本件犯罪事實均引用檢察官起訴書之記載（如附
    件）。
二、證據：
（一）被告乙○○於本院審理中之自白。
（二）被告所不爭執之證人即告訴人甲○○於警詢、檢察事務官
      訊問及本院審理中之證詞、證人徐永勝於檢察事務官訊問
      時之證詞。
（三）借據、本票、車號查詢汽車車籍作業系統表、汽（機）車
      過戶登記書、汽車新領牌照登記書。
三、本件經檢察官與被告於審判外達成協商之合意且被告已認罪
    ，其合意內容為：（一）被告乙○○願受科刑範圍為有期徒
    刑三月，如易科罰金，以銀元三百元（即新台幣九百元）折
    算一日。（二）乙○○應支付甲○○新台幣共十四萬七仟元
    （含利息），自九十六年一月十日起，每月十日支付新台幣
    七仟元，共計二十一期，如有連續二期未支付，視為全部到
    期。經查前述協商合意並無刑事訴訟法第四百五十五條之四
    第一項所列情形之一，檢察官聲請改依協商程序而為判決，
    本院爰不經言詞辯論，於協商合意範圍內為協商判決。
四、應適用之法條：刑事訴訟法第四百五十五條之四第二項、第
    四百五十五條之八，修正後刑法第二條第一項前段，刑法第
    三百三十九條第一項，修正後刑法第七十四條第一項第二款
    、第二項，修正前刑法第四十一條第一項前段，罰金罰鍰提
    高標準條例第一條前段，修正前罰金罰鍰提高標準條例第二
    條，現行法規所定貨幣單位折算新臺幣標準第二條之規定。
五、附記事項：按九十四年二月二日修正公布之刑法總則及分則
    編，其中諸多條文有所修正變動，並均自九十五年七月一日
    施行，自有修正前後之舊、新法比較問題。其中刑法第二條
    第一項修正為：「刑法行為後法律有變更者，適用行為時之
    法律。但行為後之法律有利於行為人者，適用最有利於行為
    人之法律」。不論修正前後之本條項規定，均係在規範行為
    後法律變更所生新、舊法比較適用之準據法，是於新法施行
    後，自應適用新法第二條第一項之規定，為「從舊從輕」之
    比較（最高法院九十五年五月二十三日第八次刑事庭會議決
    議同此見解）。惟按比較法律孰為有利於行為人時，應就罪
    刑「有關」之一切情形，比較其全部之結果，而為整個之適
    用，不能割裂而分別適用有利益之條文。最高法院二十七年
    上字第二六一五號判例曾有此意旨。亦即基於「法律一體適
    用」之原則，於新舊法之比較，亦不應一部適用新法、一部
    適用舊法。此處所指「一體適用」、「禁止一部適用」，係
    指相同法條內之「要件及效果」不應割裂適用，而一部適用
    新法、一部適用舊法；或法律效果相牽涉，而有牽連關係之
    法條，不應僅取其一部適用舊法，他部卻適用新法而言（例
    如九十三年一月九日修正施行之毒品危害防制條例，將強制
    戒治期間修正為六月以上不得逾一年，較修正前之一年，且
    有停止戒治期間命保護管束之規定，較不利於行為人，實務
    上因而認為應適用修正前強制戒治之規定，此時基於法律一
    體適用原則，對於修正前與之有配套、效果相牽連之「撤銷
    停止戒治」之制度，即應一體適用，不應一部適用修正前停
    止戒治制度，他部又謂「撤銷停止戒治」制度不利行為人，
    而適用新法刪除之規定）。至於兩相獨立（縱屬相同法典內
    ）之法條，其各有不同之要件及法律效果，二者既不相屬，
    又無相牽連之情形，如分別經修正者，自無禁止各別條文單
    獨依修正前後規定比較其輕重之必要，尤其此次刑法之修正
    ，主管機關一再宣示採行「寬嚴並進的刑事政策」，既曰「
    寬嚴並進」，自同時有寬於行為人，及嚴於行為人之修法，
    例如修正刑法第四十七條規定，限於「故意再犯」者，始構
    成累犯，而較有利於行為人（放寬的刑事政策）；修正刑法
    第六十二條，將原自首「應」減輕其刑之規定，修正為「得
    」減輕其刑之規定，而較不利於行為人（從嚴的刑事政策）
    ，此時對於刑法修正前，非故意再犯罪，而自首之被告，於
    修正後適用法律時，自應許其分別適用較有利被告之修正後
    刑法第四十七條，認定不構成累犯，及適用較有利於被告之
    修正前刑法第六十二條，認定「應」減輕其刑，方符修正後
    刑法第二條第一項「從舊從輕」之原則，且未違上述「法律
    一體適用」原則。是最高法院九十五年五月二十三日第八次
    刑事庭會議決議雖曾認為：「比較時應就罪刑有關之共犯、
    未遂犯、想像競合犯、牽連犯、連續犯、結合犯，以及累犯
    加重、自首減輕暨其他法定加減原因（如身分加減）與加減
    例等一切情形，綜其全部罪刑之結果而為比較」等語。該決
    議固有不應割裂比較法條之意，惟應係指各該法條相互間有
    所相屬或牽連之前提下，不應割裂適用，至於相同法條更不
    應割裂適用（例如修正刑法第四十七條前段將「有期徒刑」
    改為「徒刑」，後段將於不限故意、過失再犯者，限於「故
    意再犯」，適用時即不得割裂為前、後段而為比較），在互
    不相屬，各別獨立之法條，自甚難或無從「綜其全部罪刑之
    結果」比較（前述同時涉及累犯及自首之例甚明），尤其，
    該決議內容並無明示應「全部適用」新法或舊法之意旨，此
    處所強調「綜其全部罪刑之結果而為比較」，毋寧係強調所
    應適用之法條均應予比較，且因為修正條文多為總則性之指
    示性法律，而應綜合分則性之處罰條文適用，不宜單就總則
    條文抽象比較，或有所漏列比較之意。查被告行為後與本案
    相關之刑法有如下之修正，應探討有無新、舊法比較之必要
    ：
  (一)查被告行為後，易科罰金折算標準之規定，已於前述時、日
    修正公佈施行。修正前刑法第四十一條第一項前段規定：「
    犯最重本刑為五年以下有期徒刑以下之刑之罪，而受六個月
    以下有期徒刑或拘役之宣告，因身體、教育、職業、家庭之
    關係或其他正當事由，執行顯有困難者，得以一元以上三元
    以下折算一日，易科罰金」。又被告行為時之易科罰金折算
    標準，修正前罰金罰鍰提高標準條例第二條前段規定（業於
    九十五年五月十七日刪除），就其原定數額提高為一百倍折
    算一日，結合上述刑法之規定，本件被告行為時之易科罰金
    折算標準，應【以銀元三百元，即新臺幣九百元，折算一日
    】。而修正後刑法第四十一條第一項前段規定：「犯最重本
    刑為五年以下有期徒刑以下之刑之罪，而受六個月以下有期
    徒刑或拘役之宣告者，得【以新臺幣一千元、二千元或三千
    元折算一日】，易科罰金」。此項修正屬科刑規範事項之變
    更，其折算標準為裁判時所應諭知，自屬法律變更。是被告
    行為後，易科罰金之折算標準，經比較前述新、舊法變更結
    果，以行為時之銀元三百元（即新臺幣九百元）折算一日，
    亦即修正前之規定，對被告較為有利，依刑法第二條第一項
    之規定，自應適用行為時之法律，即修正前刑法第四十一條
    第一項前段、修正前罰金罰鍰提高標準條例第二條、現行法
    規所定貨幣單位折算新臺幣標準第二條之規定。
  (二)被告行為後之刑法第七十四條至第七十六條關於緩刑宣告、
    撤銷緩刑之要件及效果均有修正，修正後刑法第七十四條第
    一項第一、二款，將修正前該條款不限故意或過失犯罪所受
    有期徒刑以上之刑之宣告之消極要件，均修正為「故意犯罪
    」受有期徒刑以上刑之宣告者，始不得宣告緩刑，顯較有利
    於行為人，雖同條第二項增列列舉法院得命犯罪行為人負擔
    之事項，惟該等事項究非涉及刑罰效果，且多係修正前實務
    審酌是否併宣告緩刑之實質考量事項，尚難謂較修正前之規
    定為不利，又關於應撤銷緩刑宣告之規定，修正後刑法第七
    十五條第一項，將修正前之故意犯罪，受有期徒刑以上刑之
    宣告，限於僅「受不得易科罰金之有期徒刑以上刑之宣告確
    定」者，顯更有利於行為人，至修正後第七十五條之一雖增
    列其他「得」撤銷緩刑之宣告，惟此究係修正後放寬宣告緩
    刑前提要件之配套措施，是否於日後適用於行為人，尚難有
    定論，自難為有利與否之比較。惟基於「法律一體適用原則
    」，修正前後關於緩刑及其後配套之撤銷緩刑之要件及效果
    ，當應一體適用，不應分別割裂而有一部適用舊法、一部適
    用新法之結果，自為當然之理。綜上所述，比較修正前後關
    於宣告緩刑、撤銷緩刑之規定，當以修正後之規定較有利於
    行為人。此不僅與刑法施行法第六條之一明定適用修正後規
    定之意旨相符，亦與最高法院九十五年五月二十三日第八次
    刑事庭會議決議所稱緩刑「新法施行後，應適用新法第七十
    四條之規定」之意旨相同。查被告前因故意犯罪受有期徒刑
    以上刑之宣告，執行完畢或赦免後，五年以內未曾因故意犯
    罪受有期徒刑以上刑之宣告，有臺灣高等法院被告全國前案
    紀錄表一件在卷足證。被告因一時失當行為，致觸犯刑責，
    經此偵查、審理及刑之宣告後，當知所警惕，信無再犯之虞
    ，本案無論自一般或特別預防之刑罰考量目的，本院認對被
    告所宣告之刑均以暫不執行為適當，爰依修正後刑法第七十
    四條第一項第二款之規定，併予宣告緩刑三年，期被告經此
    次刑之宣告後，能學得教訓，謹慎行事。
六、本判決除有刑事訴訟法第四百五十五條之四第一項第一款、
    第二款、第四款、第六款、第七款所定情形之一，或違反同
    條第二項規定者外，不得上訴。
七、如不服本件判決，且有前述得上訴之事由者，得自收受判決
    送達之日起十日內，向本院提出上訴書狀，上訴於第二審法
    院。
中     華     民     國    95   年    12    月   29   日
                           臺灣桃園地方法院刑事第六庭
                               審判長法  官  林  孟  宜
                                     法  官  崔  秉  君
                                     法  官  錢  建  榮
以上正本證明與原本無異。
如不服本判決，應於判決送達後10日內向本院提出上訴狀（應附
繕本），上訴於臺灣高等法院。
                                     書記官  劉  寶  霞
中    華    民    國    96    年    1     月    2     日


司法院資訊處製作；財團法人民間司法改革基金會備份。
